【裁判字號】    99,聲,45
【裁判日期】    990209
【裁判案由】    聲請具保停止羈押
【裁判全文】
臺灣高等法院臺南分院刑事裁定            99年度聲字第45號
聲  請  人
即  被  告  甲○○
選任辯護人  彭大勇  律師
            林士龍  律師
上列聲請人因強盜等案件（本院98年度上訴字第1280號），聲請
具保停止羈押，本院裁定如下：
    主  文
聲請駁回。
    理  由
一、聲請意旨略以：羈押制度之目的主要為能進行追訴、審判或
    執行，且亦應係為防止逃亡、串證，始有羈押之必要。參照
    司法院大法官會議解釋釋字第665號理由二之意旨，被告犯
    有刑事訴訟法第101條第1項第3款規定之犯罪嫌疑重大者，
    仍應有相當理由認為其有逃亡、湮滅、偽造、變造證據或勾
    串共犯或證人等之虞，法院斟酌命該被告具保、責付或限制
    住居等侵害較小之手段，均不足以確保追訴、審判或執行程
    序之順利進行，始符合該條款羈押之要件。本件被告經原審
    判處應執行有期徒刑10年，經鈞院法官訊問後，認被告犯罪
    嫌疑重大，且所犯為死刑、無期徒刑或最輕本刑為五年以上
    有期徒刑之罪，且經一審量處有期徒刑10年，為恐被告逃避
    執行及逃亡之虞等相當理由，認非予羈押，顯難進行追訴、
    審判或執行，自民國98年12月31日予羈押至今。但被告對起
    訴之3罪，其中恐嚇取財行為已為認罪之表示，至於其餘2罪
    ，並不否認該事實，惟該2罪究屬強盜行為或為恐嚇行為，
    非無爭執。縱鈞院認被告犯重罪而嫌疑重大，符合刑事訴訟
    法第101條第1項第3款規定，然是否有相當理由認為被告有
    逃亡之虞？並未見訊問、查證，即認定被告有逃亡之虞或為
    恐逃避執行，殊嫌率斷。爰依刑事訴訟法第110條規定，請
    求准予交保候傳。
二、按刑事訴訟法第101條第1項首段文字即表明羈押之目的，唯
    在於保全之必要，且受比例原則限制。是倘單以犯重罪作為
    羈押之要件，除可能背離羈押應係不得已之最後手段性質外
    ，其對被告武器平等與充分防禦權行使上之限制，亦有違背
    比例原則之虞，更因何異刑罰之預先執行，違背無罪推定原
    則所禁止對未經判決有罪確定之被告執行刑罰，及禁止僅憑
    犯罪嫌疑就施予被告類似刑罰措施之精神。考諸上揭第3款
    規定之法理，實係因被告所犯為死刑、無期徒刑或最輕本刑
    為五年以上有期徒刑之罪，可以預期將受重刑宣判，其為規
    避刑罰之執行而妨礙追訴、審判程序進行之可能性增加，國
    家刑罰權有難以實現之危險，是為防免其實際發生，在此維
    持重大之社會秩序及增進重大之公共利益之限度內（憲法第
    23條），乃具有正當性。從而，基於憲法保障人民身體自由
    之意旨，被告犯上開重罪條款且嫌疑重大者，仍應有相當理
    由認為其有逃亡、湮滅、偽造、變造證據或勾串共犯或證人
    等之虞，法院斟酌命該被告具保、責付或限制住居等侵害較
    小之手段，均不足以確保追訴、審判或執行程序之順利進行
    ，此際予以羈押，方堪稱係屬維持刑事司法權有效行使之最
    後必要手段。是被告縱然符合上揭第3款之羈押事由，法官
    仍須就犯罪嫌疑是否重大、有無羈押必要、有無不得羈押之
    情形予以審酌，非謂一符合該款規定之羈押事由，即得予以
    羈押。業經司法院釋字第665號解釋釋明在案。上揭所稱「
    相當理由」，與同條項第1款、第2款法文內之「有事實足認
    有……之虞」（學理上解釋為「充分理由」）尚屬有間，其
    條件當較寬鬆。良以重罪常伴有逃亡、滅證之高度可能，係
    趨吉避凶、脫免刑責、不甘受罰之基本人性，倘一般正常之
    人，依其合理判斷，可認為該犯重罪嫌疑重大之人具有逃亡
    或滅證之相當或然率存在，即已該當「相當理由」之認定標
    準，不以達到充分可信或確定程度為必要。以量化為喻，若
    依客觀、正常之社會通念，認為其人已有超過百分之50之逃
    亡、滅證可能性者，當可認具有相當理由認為其有逃亡、滅
    證之虞。此與前2款至少須有百分之80以上，始足認有該情
    之虞者，自有程度之差別。再其認定，固不得憑空臆測，但
    不以絕對客觀之具體事實為限，若有某些跡象或情況作為基
    礎，即無不可。至相關之事實或跡象、情況，鑑於此非屬實
    體審判之核心事項，自以自由證明為已足，並不排斥傳聞證
    據，斯不待言（最高法院98年度台抗字第668號裁定意旨參
    照）。
三、經查：
(一)、本件被告因強盜等罪嫌，經原審分別判處有期徒刑7年、1年
    6月、4年，並定應執行刑為有期徒刑10年在案，嗣被告上訴
    ，經本院訊問後，認被告有刑事訴訟法第101條第1項第1款
    、第3款之情形，非予羈押，顯難進行審判，而於98年12月
    31日裁定予以羈押在案，有原審法院98年度訴字第882號判
    決書、本院訊問筆錄及押票在卷可稽。
(二)、被告對起訴之犯罪事實，恐嚇取財部分已認罪，強盜得利、
    強盜未遂部分則不否認事實，被告犯罪嫌疑重大足堪認定，
    且符合刑事訴訟法第101條第1項第3款之情形，再被告業經
    原審判處應執行有期徒刑10年在案，且被告於偵查中已自承
    「（現何業？）有時會賣茶葉，現在沒有。」（偵卷第146
    頁），其無固定之職業，且以被告被訴事實觀之，其在短時
    間內數次犯罪，各次犯罪均以藉勢威逼、恐嚇之方式為之，
    守法觀念薄弱，已足認將來面臨重刑之處罰，恐有逃亡之虞
    ，若非將被告予以羈押，顯難冀求日後追訴、審判及刑罰執
    行進行之順利，其仍由羈押之必要至為明灼。若命被告具保
    、責付或限制住居等侵害較小之手段，均不足以確保審判或
    執行程序之順利進行。本院權衡國家刑事司法權之有效行使
    、社會秩序及公共利益、被告人身自由之私益及防禦權受限
    制之程度，認對被告維持羈押處分尚屬適當、必要，合乎比
    例原則，並無違前開司法院釋字第665號解釋意旨，為確保
    日後仍有進行訴訟，或執行刑罰之可能情形，乃認為有繼續
    羈押之必要。
四、綜上所述，本件被告羈押原因仍然存在，且仍有羈押之必要
    ，被告所請具保停止羈押之理由於法未合，自難准許，應予
    駁回。
中    華    民    國    99    年    2     月    9     日
                  刑事第五庭    審判長法  官  楊明章
                                      法  官  戴勝利
                                      法  官  趙文淵
以上正本證明與原本無異。
如不服本裁定，應於收受本裁定後五日內向本院提出抗告狀。
                                      書記官  呂宬樂
中    華    民    國    99    年    2     月    10    日

司法院資訊處製作；財團法人民間司法改革基金會備份。
